臺灣彰化地方法院刑事判決　　　　　　　94年度訴字第1987號
公　訴　人　臺灣彰化地方法院檢察署檢察官
被　　　告　甲○○
　　　　　　　　　　（現於臺灣彰化看守所羈押中）
指定辯護人　林志輝律師
上列被告因公共危險案件，經檢察官提起公訴（94年度偵字第85
43號），本院判決如下：
    主  文
甲○○放火燒燬他人之提款機吐鈔口、錢箱皮帶及面板，致生公
共危險，累犯，處有期徒刑壹年陸月。扣案之保特瓶壹瓶及打火
機壹個均沒收之。
    事  實
一、甲○○前曾因違反懲治盜匪條例案件，經本院於民國（下同
    ）80年11月1日以80年度訴字第392號判決判處有期徒刑7年6
    月確定，於80年12月9日入監執行，並於83年9月6日假釋出
    監付保護管束，惟於上開保護管束期間，於86年間因竊盜案
    件，經本院於86年6月26日以86年度易字第684號判決判處有
    期徒刑7月確定，因此撤銷假釋，於86年8月4日入監執行殘
    刑及接續執行竊盜案件之有期徒刑，再於89年6月16日假釋
    出獄付保護管束，然於前揭保護管束期間復，因違反毒品危
    害防制條例案件，經送觀察、勒戒及強制戒治而撤銷假釋，
    於90年3月27日入監執行殘刑，甫於92年2月3日縮短刑期執
    行完畢。詎仍不知悔改，因賭氣喪志欲引起家人之注意，竟
    於94年10月20日晚間10時30分許，先前往其姊許月嬌位於彰
    化縣溪湖鎮○○里○鄰○○路62巷77號之住處，向許月嬌商
    借車牌號碼TNL-581號之輕型機車騎乘後，並前往位於彰化
    縣溪湖鎮○○路、彰水路口之台糖加油站，購買600ML之汽
    油裝在於其所有之600ML保特瓶內，隨即於同日晚間10時52
    分許，騎乘上開機車並攜帶其所購買以前揭保特瓶裝之汽油
    ，至位於彰化縣溪湖鎮○○路56號之合作金庫銀行溪湖分行
    騎樓處，明知以汽油潑灑並點火引燃位於該處之提款機，在
    有汽油助燃之情形下，可能因而延燒提款機旁之字紙簍或停
    放於該處之汽機車，而波及該銀行之安全，竟基於放火燒燬
    他人所有提款機之犯意，將前揭購得之汽油潑灑於該處之提
    款機上，並將剩餘之汽油隨意潑灑至該處騎樓之地面上，先
    以其所有之打火機點火丟在地面之油漬上欲引燃汽油而未著
    火，遂以自備之內褲1條沾染地面之油漬後，以上開打火機
    點燃前揭內褲後丟至上開潑灑汽油之提款機面板上，而燒燬
    該提款機之吐鈔口、錢箱皮帶及面板，並延燒至提款機旁亦
    潑有汽油之地面，致生公共危險，旋即騎乘上開機車離開現
    場。後為警據報趕赴現場，當場撲滅火勢，始查悉上情，並
    於現場扣得前揭保特瓶1瓶及打火機1個。
二、案經彰化縣警察局溪湖分局報請臺灣彰化地方法院檢察署檢
    察官偵查起訴。
    理  由
一、訊據被告對於其騎乘車號TNL-581號機車前往購買汽油後，
    在上開時、地潑灑前揭購得之汽油至該處騎樓之提款機及地
    面上，以內褲點火引燃汽油之情固坦承不諱，惟矢口否認有
    何致生公共危險之情形，其辯稱：被告放火燒燬之對象僅為
    提款機，並無延燒之危險等語。經查：
（一）上開犯罪事實，除是否致生公共危險之部分外，業據被告
      迭於警詢、偵查、本院準備程序及審理時均坦承無訛，並
      經證人即被告之姊許月嬌、被害人溪湖鎮合作金庫之行員
      王美雲於警詢中證述屬實，且有監視錄影機翻拍照片7張
      、提款機損害情形照片2張在卷可稽，而監視錄影機之翻
      拍光碟經本院勘驗結果顯示：被告持600C.C.之汽油先潑
      灑提款機，剩下之汽油再潑灑地面上，之後被告按打火機
      點燃後欲丟至地上，但手一離開打火機，打火機的火苗就
      熄滅了，以致打火機丟到地上油漬，還是沒有點燃，被告
      就從口袋拿出一條內褲，去沾地上的油漬，再以打火機點
      燃內褲，將著火的內褲丟到提款機面板，提款機面板於是
      燃燒，燃燒之中，有一個人跑過來看，燃燒之後，被告於
      是騎乘機車離開，提款機前停放的廂型車的車主亦隨即將
      廂型車開走乙情，亦有本院94年12月12日審理筆錄附卷可
      考，復有保特瓶1瓶及打火機1個扣案可資佐證。
（二）證人即現場處理員警楊明復於本院審理時具結證稱：伊等
      接獲報案至現場處理時，火還在燃燒，火勢不小，高度約
      40、50公分，被告有灑汽油的面積還在燃燒，被告將汽油
      從提款機面板灑到走廊，伊到現場處理時，地上還有火苗
      ，但已快要熄掉了，地面燒過的痕跡約一公尺寬，剩下的
      火苗就剩下提款機等語，足見當時之火勢不小。又遭被告
      點火燒燬之提款機旁有一垃圾桶，依常情均有民眾提款後
      所丟棄之明細表紙張在內，為易燃物，此有現場照片在卷
      可稽，而經本院依職權勘驗現場監視器光碟片，被告於點
      火時該處之騎樓旁停有一廂型車，係於被告點火引燃提款
      機上之汽油後，廂型車之主人始將該車駛離，亦如前述，
      足見被告放火燒燬位於該處騎樓之提款機，業已延燒至提
      款機旁亦潑灑汽油之地面上，並有延燒至提款機旁之垃圾
      桶及停放於該騎樓附近之廂型車之可能，雖因該廂型車主
      人於被告點火後隨即將該車駛離，且警方據報後旋即趕往
      現場撲滅火勢，而未擴大延燒，但已發生公共危險實害之
      可能性，應屬無疑，況火力之解放及難以控制性，為具有
      一般智力之人所明知，如被告之本意倘僅為燒燬提款機，
      應僅將其所購得之汽油潑灑至提款機之面板上，而非隨意
      將汽油隨意潑灑至提款機之面板上及騎樓之地面上，而擴
      大其延燒之可能性，況被告於點火之際，騎樓內有易燃之
      垃圾桶內字紙，而騎樓旁停放有廂型車輛，足見被告應得
      預見火勢有延燒之可能性至明，被告上開所辯，自難足採
      。
（三）綜上，本件事證明確，被告上開犯行堪以認定。
二、按刑法第175條第1項所規定放火燒燬前2條以外之他人所有
    物罪，固以致生公共危險為構成要件之一，惟所謂公共危險
    ，衹須有發生實害之蓋然性為已足（最高法院88年度台上字
    第3281號判決可資參照）。本件被告在彰化縣溪湖鎮○○路
    56號之合作金庫銀行溪湖分行之騎樓內，放火燒燬該騎樓內
    之提款機，進而延燒至騎樓內提款機旁之地面，並有延燒波
    及置於該處垃圾桶內之易燃字紙與原本停放於該處之廂型車
    輛之可能性，因為警及時撲滅而未擴大延燒，但已發生實害
    之可能性而致生公共危險，已如前述。故核被告所為，係犯
    刑法第175條第1項之放火燒燬他人所有提款機吐鈔口、錢箱
    皮帶及面板罪。依卷附現場照片顯示彰化縣溪湖鎮○○路56
    號之合作金庫溪湖分行大樓，係鋼筋混泥土造建築，延燒不
    易，且該處之騎樓牆壁均為大理石壁面，被告僅潑灑600C.C
    . 之汽油至提款機面板上及附近之地面上，引火點燃該提款
    機面板，並未延燒該住宅大樓，衡情應無燒燬該大樓之犯意
    ，檢察官認被告係觸犯刑法第173條第1項、第3項之放火燒
    燬現供人使用之住宅未遂罪，尚有未洽，起訴法條應予變更
    。又查被告前曾因違反懲治盜匪條例案件，經本院於80年11
    月1日以80年度訴字第392號判決判處有期徒刑7年6月確定，
    於80年12月9日入監執行，並於83年9月6日假釋出監付保護
    管束，惟於上開保護管束期間，於86年間因竊盜案件，經本
    院於86年6月26日以86年度易字第684號判決判處有期徒刑7
    月確定，因此撤銷假釋，於86年8月4日入監執行殘刑及接續
    執行竊盜案件之有期徒刑，於89年6月16日假釋出獄付保護
    管束，然於前揭保護管束期間，因違反毒品危害防制條例案
    件，經送觀察、勒戒及強制戒治而撤銷假釋，於90年3 月27
    日入監執行殘刑，甫於92年2月4日縮短刑期而執行完畢，其
    受有期徒刑之執行完畢，五年以內再犯本件有期徒刑以上之
    罪，為累犯，應依法加重其刑。爰審酌被告有多項前科，素
    行非佳，僅因賭氣喪志欲引起家人注意而放火燒燬大樓騎樓
    內之提款機，且因而延燒至騎樓內亦潑灑汽油之地面，業已
    有危害公共安全之虞，情節非輕，惟事後坦承大部分之犯行
    ，並表示悔悟願意賠償被害人之損失，態度尚佳，及其犯罪
    目的、手段、所受損害等一切情狀，量處如主文所示之刑。
    扣案之保特瓶1瓶及打火機1個，為被告所有且供其犯本件犯
    行所用，應依刑法第38條第1項第2款之規定宣告沒收。
據上論斷，應依刑事訴訟法第299條第1項前段、第300條，刑法
第175條第1項、第47條、第38條第1項第2款，判決如主文。
本案經檢察官何蕙君到庭執行職務。
中　　華　　民　　國　　94　　年　　12　　月　　26　　日
              刑事第二庭  審判長法  官  石馨文
                                法  官  李水源
                                法  官  黃齡玉
以上正本證明與原本無異。
如不服本判決，應於判決送達後10日內，向本院提出上訴狀（ 須
附繕本 ）。
告訴人或被害人對於判決如有不服具備理由請求檢察官上訴者，
其上訴期間之計算係以檢察官收受判決正本之日期為準。
中　　華　　民　　國　　94　　年　　12　　月　　26　　日
                                書記官  施嘉玫
中華民國刑法第175條第1項
(放火燒燬住宅等以外之物罪)
放火燒燬前二條以外之他人所有物，致生公共危險者，處 1 年以
上 7 年以下有期徒刑。
